【裁判字號】    98,簡上,403
【裁判日期】    990514
【裁判案由】    重利
【裁判全文】
臺灣臺北地方法院刑事判決             98年度簡上字第403號
公  訴  人  臺灣臺北地方法院檢察署檢察官
被      告  甲○○
即上訴人
選任辯護人  施小凡律師
上列上訴人因重利案件，不服本院民國98年8 月14日98年度簡字
第3018號第一審刑事簡易判決（聲請案號：臺灣臺北地方法院檢
察署98年度偵字第3489號），提起上訴，本院管轄之第二審合議
庭判決如下：
    主      文
上訴駁回。
    事實及理由
一、本案經本院審理結果，認第一審簡易判決認事用法及量刑均
    無不當，應予維持，並引用原審簡易判決書記載之事實、證
    據及理由（如附件）。
二、上訴人即被告（下稱「被告」）提起上訴，雖先否認犯罪，
    辯稱並無重利之故意云云，惟嗣於本院審理中又坦承犯行（
    見本院99年3 月23日審判筆錄第86頁反面），惟仍辯稱伊僅
    有借款予被害人乙○○一人，並非以重利為業，而被害人乙
    ○○亦已於事後達成調解，足徵被害人亦已原諒被告，故請
    求給予被告緩刑云云。經查，被告確有重利犯行，業經原審
    調查屬實，且被告犯罪手法極端惡劣，除收取與原本顯不相
    當之利息外（每20日收取本金3.8%即30日利率5.7%之利息，
    相當於週年利率68.4% ），被告尚另巧立名目，諸如：借款
    時須先收取「開辦費」（以本金×3.5%），利息則以每20天
    為計算單位，且借款時不能取得其借款之全額，而先須扣除
    第1 期利息，然爾後之本金與利息則仍須依全額計算等不同
    手法，從而取得與原本顯不相當之重利【以借款300 萬元為
    例，則扣除「開辦費」（300 萬元×3.5%＝10萬5 千元）及
    第一期20日之利息（300 萬元×3. 8% ÷30日×20日＝7 萬
    6 千元）後，被害人僅能取得扣除18萬1 千元後之281 萬9
    千元，然卻須開立300 萬元之本票，並於爾後每隔20日即須
    支付7 萬6 千元之利息），以上業據被害人乙○○於偵查中
    指訴歷歷，並有如附表一所示之本票4 紙、如附表三所示本
    票8 紙及被害人乙○○存摺交易明細等在卷可稽。是被告之
    重利犯行應堪認定，其之否認犯行云云，本不足採。原審以
    被告犯罪事證明確，論處有期徒刑6 月，嗣依中華民國96年
    罪犯減刑條例規定，減為有期徒刑3 月，若易科罰金以新台
    幣1 千元折算1 日，其認事用法均無違誤，量刑亦堪稱妥當
    ，應予維持。至於被告請求本院給予緩刑自新部分，經查本
    件被告之借款予被害人乙○○之犯行係發生在94年2 月至5
    月間，然經本院調閱臺灣臺北地方法院檢察署檢察官96年度
    偵字第8954號、第12694 號、98年度偵字第7564號不起訴處
    分書所載內容，足徵被告曾因涉嫌犯強制、恐嚇等罪，而經
    檢察官發動偵查，嗣後雖以罪嫌不足結案，然依其所犯情節
    ，堪證被告除於94年間借款予本案之被害人乙○○外，尚曾
    另以相同手法借款予「黃碧珠」、「羅啟峰」等人，並曾有
    疑涉組織犯罪案件之黑道人士如吳建興、賀傑蒂等人，於96
    年1 月至3 月間持有被告所交付之借據而向上開被害人「黃
    碧珠」、「羅啟峰」等人以暴力手法討債，是被告雖因所犯
    強制、恐嚇等罪，因罪嫌不足而經檢察官為不起訴處分，然
    業以足證被告所借款之人，並不限於本件之被害人乙○○而
    已，至少尚有其餘被害人「黃碧珠」、「羅啟峰」等人，是
    被告辯稱：伊僅借款予被害人乙○○一人云云，顯然並非事
    實，其素行亦難謂良好，況前開行為係發生在96年間，距本
    件犯罪時間已約二年，而被告仍有對外借、放款情事，尤難
    認為被告經此案件之偵、審教訓後，有所惕悟而有何改進之
    處，是其請求本院宣告緩刑一節，經核尚無何應給予緩刑宣
    告之正當與必要，是其請求即無理由，應併予駁回。
據上論斷，應依刑事訴訟法第455 條之1 第1 項、第3 項、第36
8 條、第373 條，判決如主文。
本案經檢察官柯木聯到庭執行職務。
中    華    民    國    99    年    5     月    14    日
                  刑事第十二庭審判長法  官  李英豪
                                    法  官  陳慧萍
                                    法  官  楊台清
以上正本證明與原本無異。
不得上訴。
                                    書記官  劉子豪
中    華    民    國    99    年    5     月    14    日

司法院資訊處製作；財團法人民間司法改革基金會備份。
